臺灣高等法院臺中分院民事裁定          100年度聲字第153號
聲  請  人  陳敏秀
            莊榮兆
            莊靜枝
相  對  人  民安瓦斯實業股份有限公司
法定代理人  許革非
上列當事人間因臺灣臺中地方法院一００年度家聲字第二二三號
撤銷、改選臨時管理人駁回裁定，聲請人提起抗告，並聲請訴訟
救助，經該院於一００年十月二十六日以一００年度救字第一六
五號裁定駁回訴訟救助之聲請，並於同年十一月一日以一００年
度抗字第二五一號裁定命補抗告費。聲請人對臺灣臺中地方法院
一００年度救字第一六五號裁定提起抗告（本院一００年度抗字
第五三五號），並聲請訴訟救助，本院裁定如下：
    主  文
聲請駁回。
聲請程序費用由聲請人負擔。
    理  由
一、按當事人無資力支出訴訟費用者，法院應依聲請，以裁定准
    予訴訟救助。民事訴訟法第一百零七條前段前段定有明文。
    所謂無資力係指窘於生活，且缺乏經濟信用者而言，申言之
    ，若非取給於自己或家族所必需之生活費不能支出訴訟費用
    ，且無籌措款項以支出訴訟費用之信用技能，方能謂之為無
    資力支出訴訟費用（最高法院四十三年度台抗字第一五二號
    判例、八十八年度台聲字第五八二號裁定參照）。又此項請
    求救助之事由，應釋明之，為同法第一百零九條第二項所明
    定。而所謂釋明，係指當事人提出法院得以即時調查使法院
    信其主張為真實之證據而言。準此可知，法院調查聲請人是
    否無資力支出訴訟費用，專就聲請人提出之證據為之，如聲
    請人並未提出證據，即應將其聲請駁回，無依職權調查或定
    期命補正之必要。
二、經查：本件聲請人就其對臺灣臺中地方法院一００年十月二
    十六日一００年度救字第一六五號駁回其撤銷、改選臨時管
    理人事件聲請訴訟救助之裁定，提起抗告之抗告費用，聲請
    訴訟救助，依其聲請意旨關於訴訟救助部分，固據提出之民
    事「聲請訴訟救助兼閱全卷留恐龍法官執法痕」狀，泛稱其
    非依民訴法第一百零七條聲請，依特別法優於普通法，其為
    專利權人，應依專利法第八十六條准予憑專利權證書准予訴
    訟救助云云。惟聲請人就上開撤銷、改選臨時管理人事件，
    依其所主張之事實，與其專利權是否受有侵害，並無直接關
    係，經核與專利法第八十六條第二項規定不合，是聲請人以
    專利權人身分聲請本件訴訟救助，自屬無據。況法院准駁訴
    訟救助，仍應依民事訴訟法規定之訴訟救助要件予以判斷，
    非謂一經聲請人主張依上開專利法規定聲請訴訟救助，即可
    遽予准許。且聲請人聲請訴訟救助，並未就其窘於生活、缺
    乏經濟上之信用、無籌措款項以支出訴訟費用之信用技能等
    事由，提出能即時供法院調查之證據予以釋明，復未提出由
    受訴法院管轄區域內有資力之人出具保證書以代該釋明，揆
    諸前揭說明，其訴訟救助之聲請，即無從准許，應予駁回。
據上論結，本件聲請為不合法。依民事訴訟法第九十五條、第七
十八條，裁定如主文。
中    華    民    國   100    年    12    月    13    日
                民事第三庭    審判長法  官  陳照德
                                    法  官  曾謀貴
                                    法  官  楊熾光
以上正本係照原本作成。
如不服本裁定應於裁定送達後十日內向本院提出抗告理由狀（須
按他造人數附具繕本），並繳納抗告裁判費新台幣一千元。
                                    書記官  陳如慧
中    華    民    國   100    年    12    月    14    日
                                                      Ａ